臺灣高等法院刑事裁定
111年度毒抗字第858號
抗  告  人
即  被  告  連健勛


                 
　　　　　　　　　　
上列抗告人即被告因違反毒品危害防制條例案件，不服臺灣宜蘭
地方法院111年度毒聲字第182號，中華民國111年8月18日裁定（
聲請案號：臺灣宜蘭地方檢察署111年度撤緩毒偵緝字第16、17
、18號、111年度聲戒字第22號），提起抗告，本院裁定如下：
    主  文
抗告駁回。
    理  由
一、原裁定意旨略以：
(一)聲請意旨略以：抗告人即被告連健勛（下稱被告）前因施用
    第二級毒品，經原審法院以111年度毒聲字第9號裁定送法務
    部○○○○○○○○○○○○○○○○）附設勒戒處所觀察、勒戒後，認有繼
    續施用毒品傾向，有該所民國111年8月8日宜所衛字第11130
    004190號函檢送之有無繼續施用毒品傾向評估標準紀錄表及
    證明書附卷可稽，爰依毒品危害防制條例第20條第2項規定
    ，聲請裁定令入戒治處所施以強制戒治等語。
(二)經查，被告前因施用第二級毒品甲基安非他命案件，經原審
    法院以111年度毒聲字第9號裁定送宜蘭看守所附設勒戒處所
    觀察、勒戒乙情，有上開裁定書及本院被告前案紀錄表等在
    卷可憑。又被告經觀察、勒戒後，經宜蘭看守所附設勒戒處
    所評定前科紀錄與行為表現20分、臨床評估41分、社會穩定
    度0分，小計靜態因子46分、動態因子15分，總分61分，綜
    合判斷認定有繼續施用毒品傾向乙情，亦有該所111年8月8
    日宜所衛字第11130004190號函檢送之有無繼續施用毒品傾
    向評估標準紀錄表及證明書附卷可稽，是檢察官聲請裁定令
    被告入戒治處所強制戒治，為有理由，應予准許，爰依毒品
    危害防制條例第20條第2項，裁定被告令入戒治處所施以強
    制戒治，其期間為6個月以上，至無繼續強制戒治之必要為
    止，但最長不得逾1年等語。
二、抗告意旨略以：臨床評估不知被告在外領有殘障手冊，長期
    服用思覺失調症藥物，並非毒癮甚深而服用精神科藥物，把
    被告服用精神科藥物列為臨床評分標準，導致被告臨床評分
    過高，僅相差1分就可通過觀察、勒戒評分標準。醫師評估
    被告有無再施用傾向僅1至3分鐘即完成評估流程，也未查明
    被告為何服用精神科藥物，足認過於草率，實讓被告深感不
    公。被告家中還有中風老父等待被告返鄉照顧，為此提起抗
    告云云。
三、按「犯第10條之罪者，檢察官應聲請法院裁定，或少年法院
    （地方法院少年法庭）應先裁定，令被告或少年入勒戒處所
    觀察、勒戒，其期間不得逾2月」、「觀察、勒戒後，檢察
    官或少年法院（地方法院少年法庭）依據勒戒處所之陳報，
    認受觀察、勒戒人無繼續施用毒品傾向者，應即釋放，並為
    不起訴之處分或不付審理之裁定；認受觀察、勒戒人有繼續
    施用毒品傾向者，檢察官應聲請法院裁定或由少年法院（地
    方法院少年法庭）裁定令入戒治處所強制戒治，其期間為6
    個月以上，至無繼續強制戒治之必要為止。但最長不得逾1
    年」、「依前項規定為觀察、勒戒或強制戒治執行完畢釋放
    後，3年後再犯第10條之罪者，適用前2項之規定」，毒品危
    害防制條例第20條第1項、第2項、第3項分別定有明文。
四、本院之判斷　　
(一)按有無繼續施用毒品傾向之評估標準，並非完全以受觀察、
    勒戒人勒戒後之結果為準，勒戒前之各種情況，仍應作為評
    估之依據。又關於有無繼續施用毒品傾向之評估標準，法務
    部於110年3月26日以法矯字第11006001760號函修正頒布「
    有無繼續施用毒品傾向評估標準紀錄表」、「有無繼續施用
    毒品傾向評估標準評分說明手冊」，上開評分說明手冊已載
    明判定之原則：「受觀察勒戒人入所後，經過2週時間的觀
    察、勒戒，由處所及醫療人員依據其各項紀錄、資料及觀察
    勒戒期間之行為表現，加以評分。在勒戒人入所4至6週後，
    可再做一次評估以做必要之評分修正。每一大項皆有靜態因
    子與動態因子。先以靜態因子分數評分，靜態因子分數總分
    在60分（含）以上為『有繼續施用毒品傾向』；60分以下，與
    動態因子分數相加，如果總分在60分（含）以上，為『有繼
    續施用毒品傾向』」。是被告有無「繼續施用毒品傾向」，
    係依具體個案之臨床實務及相關事證等情綜合判定，有相當
    之專業依據及標準，且涉及專門醫學，衡酌強制戒治之目的
    ，係為協助施用毒品者戒斷毒品之心癮及身癮所為之一種保
    安處分類型，而該評估標準係將與判斷有無繼續施用傾向之
    相關因素加以列舉及量化，適用於每一位受觀察、勒戒處分
    之人，具一致性、普遍性、客觀性，倘其評估由形式上觀察
    ，無擅斷或濫權等明顯不當之情事，法院宜予尊重。
(二)被告前因施用第二級毒品甲基安非他命案件，經原審法院以
    111年度毒聲字第9號裁定應送勒戒處所觀察、勒戒後，自11
    1年7月9日起入宜蘭看守所附設勒戒處所執行觀察、勒戒，
    經宜蘭看守所附設勒戒處所醫療人員評分結果，認：
  1.前科紀錄與行為表現部分合計為20分：(1)靜態因子分數：①
    毒品犯罪相關司法紀錄為「有，8筆」，計10分；②首次毒品
    犯罪年齡為「21－30歲」，計5分；③其他犯罪相關紀錄為「
    無」，計0分；④入所時尿液毒品檢驗為「一種毒品反應」，
    計5分，以上合計為20分。(2)動態因子分數：所內行為表現
    （重度違規、輕中度違規、持續於所內抽菸均無），計0分
    。
  2.臨床評估部分合計為41分：(1)靜態因子分數：物質使用行
    為中①多重毒品濫用為「有，種類：K他命、海洛因、安非他
    命」，計10分；②合法物質濫用為「有，種類：菸、酒、檳
    榔」，計6分；③使用方式為「無注射使用」，計0分；④使用
    年數為「超過1年」，計10分，以上合計為26分。(2)動態因
    子分數：①精神疾病共病（含反社會人格）為「有，思覺失
    調症」，計10分；②臨床綜合評估（含病識感、動機、態度
    、就醫意願）為「偏重」，計5分，以上合計為15分。
  3.社會穩定度部分合計為0分：(1)靜態因子分數：①工作為「
    全職工作」，計0分；②家庭中家人藥物濫用為「無」，計0
    分。(2)動態因子分數：①入所後家人是否訪視為「有，1次
    」，計0分；②出所後是否與家人同住為「是」，計0分（後3
    項家庭因素上限為5分）。
  4.以上1.至3.合計共61分，綜合判斷為「有繼續施用毒品傾向
    」，此觀宜蘭看守所111年8月8日宜所衛字第11130004190號
    函所檢附111年8月8日「法務部○○○○○○○○附勒戒處所有無繼
    續施用毒品傾向證明書」及111年7月9日評估之「有無繼續
    施用毒品傾向評估標準紀錄表」等自明。而上開綜合判斷結
    果，係該所相關專業知識經驗人士，在被告觀察、勒戒期間
    ，於依本職學識就被告之前科紀錄與行為表現、臨床評估、
    社會穩定度等因素所為之綜合判斷，具有科學驗證所得之結
    論，自得憑以判斷被告有無繼續施用毒品傾向之證明。
(三)又毒品危害防制條例規定強制戒治之目的，既係針對因施用
    毒品成癮者，此處尚非僅指身癮者，心癮者尤其為甚，其難
    以戒絕斷癮，致再犯率偏高，故有持續收容於戒治處所施以
    強制戒治之必要，是該條例第20條第2項關於強制戒治之規
    定，係屬強制規定，只要觀察、勒戒後，經評定受觀察、勒
    戒人有繼續施用毒品傾向者，檢察官即應聲請法院裁定受觀
    察、勒戒者令入戒治處所強制戒治，其中並無任何例外規定
    。查被告既有施用第二級毒品甲基安非他命行為，經原審法
    院以111年度毒聲字第9號裁定應送勒戒處所觀察、勒戒後，
    復經宜蘭看守所附設勒戒處所專業評估為「有繼續施用毒品
    傾向」，無法戒斷毒癮，自有依法再施以強制戒治之必要，
    是原審裁定被告令入戒治處所強制戒治，顯屬有據。
(四)再上開有無繼續施用毒品傾向評估標準各大項及細項之得分
    標準，係由法務部邀集衛生福利部及專家學者、相關機關研
    商所得，並製有「有無繼續施用毒品傾向評估標準評分說明
    手冊」予以詳細規定，供專業醫師為客觀且一致之評估，已
    可避免摻雜個人好惡或流於恣意擅斷之情形；此等評估乃細
    分為「前科紀錄與行為表現」、「臨床評估」、「社會穩定
    度」，並區分為「靜態因子」、「動態因子」等具體項目而
    以評分方式為之，應可免於抽象、主觀之弊，並得通過科學
    檢驗之要求。是被告以：臨床評估不知被告在外領有殘障手
    冊，長期服用思覺失調症藥物，並非毒癮甚深而服用精神科
    藥物，把被告服用精神科藥物列為臨床評分標準，導致被告
    臨床評分過高；醫師評估被告有無再施用傾向僅1至3分鐘即
    完成評估流程，也未查明被告為何服用精神科藥物，足認過
    於草率云云，並不影響被告於本案中有繼續施用毒品傾向之
    認定。
(五)至被告之家庭狀況，並非審酌被告有無繼續施用毒品傾向，
    要否裁定入戒治處所強制戒治之事由。是被告主張其家中還
    有中風老父等待被告返鄉照顧云云，難認原裁定有何違法或
    不當，無從執為撤銷原裁定之理由。
五、綜上，原審依憑宜蘭看守所111年8月8日宜所衛字第1113000
    4190號函所檢附111年8月8日「法務部○○○○○○○○附勒戒處所
    有無繼續施用毒品傾向證明書」及111年7月9日評估之「有
    無繼續施用毒品傾向評估標準紀錄表」，認被告經觀察、勒
    戒後，仍有繼續施用毒品傾向，檢察官聲請為正當，依毒品
    危害防制條例第20條第2項規定，裁定被告令入戒治處所強
    制戒治，其期間為6個月以上，至無繼續強制戒治之必要為
    止，但最長不得逾1年，經核並無違誤。被告執前詞提起抗
    告，指摘原裁定不當，為無理由，應予駁回。　
據上論斷，應依刑事訴訟法第412條，裁定如主文。
中　　華　　民　　國　　111 　年　　9 　　月　　30　　日
                  刑事第十八庭  審判長法  官  何俏美
                                      法  官  葉乃瑋
                                      法  官  黃紹紘
以上正本證明與原本無異。
不得再抗告。
                                      書記官  顏淑華
中　　華　　民　　國　　111 　年　　10　　月　　4 　　日